臺灣高雄地方法院刑事裁定
111年度毒聲字第629號
抗  告  人  臺灣高雄地方檢察署檢察官
被      告  王姸熹



上列抗告人因被告觀察勒戒處分案件，不服本院民國111年10月1
1日所為裁定，提起抗告，本院裁定如下：
    主  文
原裁定撤銷。
甲○○施用第二級毒品，令入勒戒處所觀察、勒戒，其期間不得
逾貳月。
    理  由
一、抗告意旨略以：原審以檢察官聲請觀察勒戒時間為「民國11
    1年7月15日」，而撤銷緩起訴處分確定為「111年7月22日」
    ，聲請時撤銷緩起訴處分尚未確定，而駁回檢察官之聲請觀
    察勒戒，然截至111年7月22日，被告甲○○均未聲請再議，有
    被告全國刑案資料查註表在卷可稽，本件撤銷緩起訴處分是
    合法送達被告，法院於111年10月11日裁定時，亦無任何被
    告聲請再議之資料，可認此程序欠缺已經補正，原審將聲請
    駁回，顯有誤會等語。
二、按原審法院認為抗告有理由者，應更正其裁定，刑事訴訟法
    第408條第2項前段定有明文；又按犯毒品危害防制條例第10
    條之罪者，檢察官應聲請法院裁定，或少年法院（地方法院
    少年法庭）應先裁定，令被告或少年入勒戒處所觀察、勒戒
    ，其期間不得逾2 月；依前項規定為觀察、勒戒或強制戒治
    執行完畢釋放後，3 年後再犯第10條之罪者，適用本條前2 
    項之規定，毒品危害防制條例第20條第1 項、第3 項分別定
    有明文。而上開所謂「3年後再犯」，只要本次再犯距最近1
     次觀察、勒戒或強制戒治執行完畢釋放，已逾3 年者，即
    該當之，不因其間有無犯第10條之罪經起訴、判刑或執行而
    受影響（最高法院刑事大法庭109 年度台上大字第3826號裁
    定意旨參照）。
三、經查：
㈠、被告王妍熹於110 年2 月20日4 時許，在高雄市○○區○○路000
    號2樓居所房間內，以將第二級毒品甲基安非他命置入玻璃
    球燒烤後吸食煙霧之方式，施用甲基安非他命1次乙節，業
    據被告於警詢及偵查中坦承不諱，且其於110 年2 月20日11
    時46分許為警採尿送驗，結果呈安非他命、甲基安非他命陽
    性反應，有高雄市政府警察局鳳山分局毒品案件尿液採證代
    碼對照表（尿液代碼：FS083）及正修科技大學超微量研究
    科技中心110年3 月17 日尿液檢驗報告（原始編號：FS083 
    ）在卷可佐，足認被告上開任意性自白與事實相符。本件事
    證明確，被告於前揭時間施用甲基安非他命之事實，堪可認
    定。
㈡、又被告前因施用毒品，經臺灣高雄少年法院（後改制為臺灣
    高雄家事及少年法院）裁定送觀察、勒戒後，認無繼續施用
    毒品傾向，於96年12月20日執行完畢釋放，並由同院以96年
    度少調字第1115號裁定不付審理確定，迄今並無再為觀察、
    勒戒或強制戒治執行之紀錄，有臺灣高等法院被告前案紀錄
    表在卷可稽，本件係被告於前開觀察、勒戒執行完畢釋放3 
    年後所為，依前揭說明，縱被告其間因犯施用毒品罪經起訴
    、判刑或執行，仍應依毒品危害防制條例第20條第3 項規定
    ，再予適用觀察、勒戒之機會。
㈢、至於被告本次施用毒品犯行，前經臺灣高雄地方檢察署（下
    稱高雄地檢署）檢察官以110年度毒偵字第655號為附命完成
    戒癮治療之緩起訴處分，緩起訴處分期間自111年3月2日至1
    12年3月1日止，惟被告於緩起訴期間內有未依規定完成戒癮
    治療、精神治療、心理輔導或其他適當之處遇措施（未按規
    定接受戒癮治療達3次以上），經檢察官以111年度撤緩字第
    247號撤銷緩起訴處分，於111年7月12日合法送達被告，被
    告未聲請再議，撤銷緩起訴處分確定，有緩起訴處分書、撤
    銷緩起訴處分書、臺灣高等法院被告前案紀錄表在卷為佐，
    然「緩起訴處分之戒癮治療」與「觀察、勒戒或強制戒治」
    之處遇，因法律規定之程序、效果均不相同，已無法等同視
    之，即被告初犯（或觀察、勒戒、強制戒治執行完畢釋放3
    年後再犯）施用毒品，經為命戒癮治療之緩起訴處分，若遭
    撤銷，檢察官針對該次撤銷緩起訴之施用毒品犯行，或者戒
    癮治療履行完畢，檢察官針對之後施用毒品犯行，均仍應依
    前揭毒品危害防制條例第20條或第23條之規定處理，亦可以
    再為緩起訴，然不得逕行起訴（最高法院110年度台非字第9
    8號判決、110年度台上字第2096號判決意旨參照）。是被告
    未完成戒癮治療期程，所受之前揭緩起訴處分遭撤銷，無任
    何等同受有「觀察、勒戒或強制戒治執行」之效果，檢察官
    針對同次施用毒品再為聲請觀察、勒戒，亦為適法，併此說
    明。
㈣、本件聲請意旨載明被告前經戒癮治療緩起訴處分，卻未按條
    件履行，緩起訴處分遭撤銷，顯見被告並無戒癮治療之真意
    及決心，不宜再為戒癮治療之緩起訴處分（如附件），而依
    卷證資料所示，被告確實並未珍惜檢察官給予之機構外戒癮
    治療機會，其自制力薄弱，若再僅以較為寬鬆之社區性戒癮
    治療，確難期待期能完全戒除毒癮。是以，檢察官向本院聲
    請令被告入勒戒處所觀察、勒戒，以監禁式之治療方式，求
    短時間內隔絕被告之毒品來源，務使其專心戒除毒癮，符合
    法律規定，此部分職權之行使要屬合法，形式上亦無裁量恣
    意或濫用之情，聲請依法有據。
四、綜上所述，本件聲請為有理由，應予准許。本院先前駁回聲
    請，係因檢察官於撤銷緩起訴處分尚未確定前，即向本院聲
    請觀察勒戒。然撤銷緩起訴處分既經合法送達被告，其中被
    告居所「桃園市○鎮區○○路○段00號7樓之1」於111年6月24日
    由受僱人即管理員收受，戶籍地「高雄市○○區○○路000巷00
    號」則於111年6月28日寄存送達，前者於同年7月9日（加計
    在途期間5日及再議期間10日）為再議期間之末日，後者則
    為同年7月22日（加計寄存10日、在途期間4日、再議期間10
    日），被告並未在法定期間內聲請再議，甚至迄今亦無任何
    聲請再議情事，此有前案紀錄表及聲請意旨檢附卷證相關資
    料在卷足佐，檢察官雖疏未注意而於撤銷緩起訴處分確定前
    即向本院聲請觀察勒戒，本院考量被告確實於前述前間屆滿
    前，始終未曾有過聲請再議之表示，於案件繫屬本院後，亦
    未向本院具狀表示意見，與「撤緩起訴處分未合法送達被告
    ，以致於無法起算再議期間而無從認定撤銷緩起訴處分已經
    確定」之情形，尚非相當。基此，可認被告並未對撤銷緩起
    訴處分聲請再議，期間屆滿後撤銷緩起訴處分即告確定，檢
    察官此部分程序之瑕疵，應認於繫屬本院時業經補正，是抗
    告意旨執此指摘原裁定不當，為有理由，應由本院撤銷原裁
    定，並自為裁定如主文第2項所示。　　　
五、依刑事訴訟法第408條第2項前段、毒品危害防制條例第20條
    第3項、第1項，裁定如主文。
中　　華　　民　　國　　111 　年　　10　　月　　27　　日
                  刑事第三庭  法　官  林青怡
以上正本證明與原本無異。
如不服本裁定，應於收受送達後5 日內向本院提出抗告狀。
中　　華　　民　　國　　111 　年　　10　　月　　27　　日
　　　　　　　　　　　　　　　書記官　郭素蓉
【附件】聲請書乙份